臺灣高等法院民事裁定
110年度聲字第442號
聲  請  人  謝帆凱  


相  對  人  汪添進  

上列當事人間塗銷抵押權登記等事件，聲請人聲請停止執行，經
臺灣臺北地方法院以110年度聲字第388號裁定移送前來，本院裁
定如下：
    主  文
聲請人以新臺幣貳佰柒拾萬元為相對人供擔保後，臺灣臺北地方
法院一一０年度司執字第三四二三二號執行事件之強制執行程序
，於本院一一０年度重上更一字第五一號塗銷抵押權登記等事件
確定或終結前，准予停止。
    理  由
一、聲請意旨略以：伊所有坐落臺北市○○區○○段00000地號土地
    （權利範圍771/10000）及其上同段6283號建物（門牌號碼
    ：臺北市○○區○○○路000巷00號房屋）（上開房地合稱為系爭
    不動產），於民國100年8月2日設定以讓與為原因、相對人
    為權利人、第三人李祥剛為債務人、擔保李祥剛對相對人現
    在及將來因授信關係所負借款、票據、保證、開發信用狀、
    履約保證及信用卡應付款項等債務、擔保債權總金額為新臺
    幣（下同）2,400萬元、擔保債權確定日期為102年3月29日
    之最高限額抵押權（下稱系爭抵押權）；嗣相對人持臺灣臺
    北地方法院（下稱臺北地院）108年度司拍字第236號裁定（
    下稱系爭裁定）為執行名義，向臺北地院民事執行處（下稱
    執行法院）聲請對系爭不動產為強制執行，經執行法院以11
    0年度司執字第34232號執行事件（下稱系爭執行事件）受理
    在案。茲因伊就相對人聲請拍賣系爭不動產所依據之法律關
    係有所爭執，且已提起確認抵押債權不存在及請求塗銷抵押
    權登記等訴訟（臺北地院108年度重訴字第5號），現由本院
    以110年度重上更一字第51號（下稱系爭本案訴訟）審理中
    ，爰依非訟事件法第74條之1準用同法第195條第3項規定，
    聲請准予供擔保後，停止系爭執行事件之強制執行程序等語
    。
二、按抵押權人聲請拍賣擔保物事件，關係人主張該抵押權或其
    所擔保之債權不存在而提起確認之訴者，法院得依該關係人
    之聲請，許其提供相當並確實之擔保，停止強制執行，此觀
    非訟事件法第74條之1準用同法第195條第3項之規定自明。
    又法院依上開規定酌定擔保金額而准許停止強制執行，該項
    擔保係備供債權人因停止執行所受損害之賠償，其數額應依
    標的物停止執行後，債權人未能即時受償或利用該標的物所
    受之損害額定之（最高法院105年度台抗字第198號、104年
    度台抗字第279號裁定意旨參照）。
三、經查：
  ㈠相對人以系爭裁定為執行名義，向執行法院聲請對聲請人所
    有之系爭不動產為強制執行，經執行法院以系爭執行事件受
    理在案，現仍在進行中，尚未終結，此有民事強制執行聲請
    、執行法院110年5月25日北院忠司執地字第34232號查封登
    記函、臺北市中山地政事務所110年5月27日北市中地登字第
    1107009265號函、本院公務電話紀錄等在卷可稽（見臺北地
    院卷第15至48頁；本院卷第9頁）。又聲請人前以相對人為
    被告，向臺北地院提起銷抵押權登記等訴訟，經該院以108
    年度重訴字第5號判決駁回聲請人之訴，聲請人不服提起上
    訴後，經本院以108年度重上字第517號判決確認相對人就系
    爭抵押權所擔保之債權，於逾2,201萬2,775元及其中1,768
    萬5,578元自108年3月13日起至清償日止，按年息3.02％計算
    之利息部分不存在，駁回聲請人其餘之訴，聲請人就敗訴部
    分提起上訴，經最高法院以110年度台上字第479號判決廢棄
    發回，現由本院以110年度重上更一字第51號事件審理中等
    情，有民事起訴狀、上開判決書及系爭本案訴訟全卷可按（
    見臺北地院卷第53至142頁）。而聲請人於系爭本案訴訟係
    主張：系爭抵押權所擔保李祥剛向第三人日盛商銀之借款1,
    878萬1,058元，因相對人於100年7月21日代償而消滅，縱認
    相對人得依民法第312條規定承受日盛商銀之權利，亦因其
    向李祥剛強制執行分配受償完畢，系爭抵押權已無擔保之債
    權存在等情，依聲請人所訴情節並無不合法、當事人不適格
    或顯無理由情形；且相對人已查封進行拍賣聲請人之系爭不
    動產，如仍繼續執行，一經拍定即造成聲請人系爭不動產所
    有權喪失，而有害聲請人財產，事後縱以金錢補償亦將致生
    難以回復損害之危險，從而本件即有停止執行必要，是聲請
    人依上開規定聲請命供擔保，停止系爭執行事件強制執行程
    序之進行，洵屬有據，應予准許。
  ㈡又依相對人民事強制執行聲請狀所載，其聲請強制執行之執
    行金額為1,768萬5,578元本息（見臺北地院卷第15頁），依
    前開說明，相對人因系爭執行事件停止執行，所受延宕受償
    之可能損害，應為停止期間該債權未能即時受償所受之利息
    損害。而聲請人所提起系爭本案訴訟標的金額逾150萬元，
    屬得上訴第三審之訴訟事件，審酌各級法院辦案期限實施要
    點有關審判期間之規定，第二、三審之審理期間共計3年（2
    年＋1年），推估聲請人獲准停止執行因而致相對人遲延受償
    之期間應為3年，據此計算相對人所受之相當利息損害合計
    為265萬2,837元（計算式：17,685,578元×5％×3年＝2,652,83
    7元，元以下四捨五入），另考量系爭本案訴訟可能因證據
    調查、移審及送達等原因，致審理期間延長，以及其他延長
    受償日期之諸多可能因素等一切情事，本院認聲請人所應供
    擔保之數額應酌予提高為270萬元為適當，以維兩造當事人
    之權益平衡。
　㈢從而，聲請人以270萬元為相對人供擔保後，系爭執行事件之
    強制執行程序，於系爭本案訴訟確定或終結前，應准予停止
    。
四、據上論結，本件聲請為有理由，爰裁定如主文。　
中　　華　　民　　國　　110 　年　　9 　　月　　30　　日
                  民事第十六庭  
                        審判長法  官  朱耀平
                              法  官  呂明坤
                              法  官  羅立德
正本係照原本作成。
如不服本裁定，應於收受送達後10日內向本院提出抗告狀，並應
繳納抗告費新臺幣１千元。
中　　華　　民　　國　　110 　年　　10　　月　　4 　　日
　　　　　　　　　　　    　　書記官  葉蕙心